【裁判字號】    92,上易,696
【裁判日期】    920722
【裁判案由】    勞動基準法
【裁判全文】
臺灣高等法院刑事判決                            九十二年度上易字第六九六號
    上  訴  人
    即  被  告  恒隆實業股份有限公司
    兼  代表人  甲○○
    上  訴  人
    即  被  告  丙○○○工業股份有限公司
    兼  代表人  乙○○
    右四人共同
    選任辯護人  藍松喬  律師
右上訴人等因違反勞動基準法案件，不服臺灣桃園地方法院九十年度易字第一八七二
號，中華民國九十一年十二月二十六日第一審判決 (起訴案號：臺灣桃園地方法院檢
察署八十九年度偵字第一三三六六號、九十年度偵字第一０一二六號，及併辦案號：
同署八十九年度他字第二二二四號）提起上訴，本院判決如左：
    主  文
上訴駁回。
恒隆實業股份有限公司及其代表人甲○○、丙○○○工業股份有限公司及其代表人乙
○○，均緩刑參年。
    事實及理由
一、本案經本院審理結果，認第一審以上訴人即被告等違反勞動基準法第十七條規定
    ，未發放資遣費之罪，分別依同法第七十八條、第八十一條第一項之規定，各科
    處罰金三萬元，並諭知被告甲○○、乙○○等二人易刑之折算標準，認事用法及
    量刑均無不當，應予維持，並引用第一審判決書記載之事實、證據及理由（如附
    件）。
二、被告上訴意旨略稱：(一)原判決所附應發給勞工資遣費明細表係勞方自行製作，並
    不確實。(二)被告公司為傳統產業，受客觀環境影響始致停業，應發給勞工之資遣
    費，固一時無法提現支付，然已竭盡誠意及所能，依協議提供工廠使用之土地作
    擔保，設定一億元之最高限額抵押權登記予全體勞工，且亦聲由政府主管機關動
    用墊償基金支付所欠工資及部分資遣費，原審未予斟酌，亦有未洽。(三)員工一方
    面接受一億元之不動產抵押債權設定登記，竟另方結群雇車將廠內成品、半成品
    及機器設備強行取走，不依正常求償程序處理，致被告公司遭受更大之損害，亦
    同未經審酌等語。
三、惟查原審判決所列被告二公司應發勞工資遣費金額表，係各經被告公司負責辦理
    薪資之人員編造而成，已為告訴人及被告公司代表人即被告甲○○、乙○○於原
    審一致供明在卷（見一審卷二十、二一頁），自堪採信，被告再否認其正確性，
    自無可採，又被告等於八十九年九月二十九日公告宣佈被告二公司自同年月三十
    日起停業關廠，即對所僱勞工應依法發給資遣費，其不即為此項義務之履行，即
    違反勞動基準法之規定而觸犯刑章，縱事後提供抵押物供為擔保或聲由主管機關
    以墊償基金為部分之支付，乃係犯罪後之態度問題，無解其罪責之成立。是其執
    此為爭辯，並藉以指摘原判決為不當，尚難認有理由，其等之本件上訴，應予駁
    回。惟按被告等四人，前未曾受有期徒刑以上刑之宣告，有本院被告等全國前案
    紀錄表在卷可考，而本案發生後，被告等已提供工廠土地一萬餘坪設定最高抵押
    新台幣一億元予全體員工，以擔保資遣費支付之保障，並聲請由主管機關協議支
    付墊償基金，均為告訴人所不否認，並有相關文件在卷足稽，顯見被告等於事後
    已竭誠籌劃清償方法，則經此次偵審過程及刑之宣告，自足以警惕來茲，無再犯
    之虞，所宣告之刑以暫不執行為適當，爰依法均併為緩刑三年之諭知，用資惕勵
    。
據上論結，應依刑事訴訟法第三百七十三條、第三百六十八條，刑法第七十四條第一
款，判決如主文。
本案經檢察官陳維練到庭執行職務。
中      華      民      國   九十二   年     七       月    二十二      日
                                台灣高等法院刑事第一庭
                                    審判長法  官  李  相  助
                                          法  官  魏  新  國
                                          法  官  黃  聰  明
右正本證明與原本無異。
不得上訴。
                                          書記官  耿  鳳  君
中      華      民      國    九十二  年      七      月    二十二      日
附錄本案論罪科刑法條全文：
勞動基準法第七十八條
 (罰則 (四))
違反第十三條、第十七條、第二十六條、第五十條、第五十一條或第五十五條第一項
規定者，處三萬元以下罰金。
勞動基準法第八十一條
 (處罰之客體)
法人之代表人、法人或自然人之代理人、受僱人或其他從業人員，因執行業務違反本
法規定，除依本章規定處罰行為人外，對該法人或自然人並應處以各該條所定之罰金
或罰鍰。


司法院資訊處製作；財團法人民間司法改革基金會備份。
